臺灣臺北地方法院刑事判決　　　　　　 93年度交易字第156號
公　訴　人　臺灣臺北地方法院檢察署檢察官
被　　　告　甲○○
選任辯護人　陳純仁律師
上列被告因過失傷害案件，經檢察官提起公訴（92年度偵字第20
003號），本院判決如下：
    主  文
甲○○因過失傷害人，處罰金貳仟元，如易服勞役，以參佰元折
算壹日。
    事  實
一甲○○於民國92年3月8日上午9時左右，駕駛車號BV—609號自
  小客車，沿建國北路由南往北方向行駛，行經臺北市○○區○
  ○街與建國北路口時，原應注意車前狀況，隨時採取必要安全
  措施，依當時情形又無不能注意之情事，竟疏於注意乙○○騎
  腳踏車從其同向右前方五常街口駛出，欲橫越建國北路前往農
  安街，直至乙○○之腳踏車已靠近該自小客車右側後照鏡時始
  發現，未能及時採取減速或剎停等措施，導致該自小客車車頭
  右前方與該腳踏車之左側腳踏板於二車同向行徑時發生擦撞，
  腳踏車因而倒地，乙○○並受有頭部外傷、左手擦傷之傷害。
  嗣甲○○於有偵查犯罪職權之公務員知悉前，向前往處理現場
  之警員楊傳廣當場承認為肇事者。
二案經被害人乙○○訴請臺灣臺北地方法院檢察署檢察官偵查起
  訴。
    理  由
一認定犯罪事實所憑之證據及理由
(一)被告甲○○坦承在前述時間、地點與告訴人乙○○駕駛之腳踏
  車發生擦撞之事實，並有臺北市政府警察局中山分局（下稱中
  山分局）警員繪製之道路交通事故現場圖、補充資料表、調查
  報告表各一份，談話紀錄表二份、現場及車損照片共19張可參
  ；而告訴人受有頭部外傷及左手擦傷之事實，除經告訴人及證
  人即中山分局警員楊傳廣到庭證述屬實外，亦有馬偕紀念醫院
  92年7月10日診斷證明書一份可證，此部份事實應無疑義。
(二)參照道路交通事故現場圖與證人楊傳廣、證人即告訴人乙○○
  、證人即被告之配偶曾秀美等於本院審理時之證述，本件車禍
  發生之建國北路路段有四線車道，二車擦撞之地點在內側第二
  車道，距離五常街口約10公尺，腳踏車倒地位置距離第四車道
  路邊約8公尺。則(1)依告訴人年逾 80歲，身材肥胖，當時腳踏
  車前籃內又滿載貨物等情判斷，其騎乘腳踏車之速度應不快，
  縱使被告當時行車速度僅有時速20至30公里（詳如後述），其
  自小客車之速度仍遠較告訴人之腳踏車快。(2)其次，由告訴人
  沿建國北路由南往北，自五常街口由東往西斜行，及腳踏車受
  損部位為左側腳踏板等情，足證告訴人駛出五常街口時，被告
  尚未行至該處，自可望見告訴人自其右前方五常街口擅入建國
  北路之行為，且二車碰撞前告訴人之腳踏車已經幾乎與被告之
  自小客車平行，被告顯有足夠之時間減速或剎停。(3)另參以被
  告自稱：我看到他（指被害人）的時候，他已經在我的右側後
  照鏡了，在之前我都沒有看到他（本院93年12月22日審理筆錄
  第 4頁）等語，更可見被告未注意車前狀況，因此對於被害人
  駛出五常街口之事實全然不知。被告雖辯稱五常街有一點斜坡
  ，而且他（指告訴人）腳踏車性能不好，前面又放很多菜....
  .. 他一出來就衝到快車道（本院93年7月12日審判筆錄第2 頁
  ）等語，然倘被告前述辯解屬實，則二車撞擊點應恰在五常街
  口，且腳踏車之車頭應亦有損壞，而非僅腳踏板掉落，所辯顯
  因未注意車前狀況之誤認。
(三)汽車行駛時，駕駛人應注意車前狀況，並隨時採取必要之安全
  措施，道路交通安全規則第94條第3 項定有明文。被告駕駛車
  號BV—609 號自小客車行駛於建國北路上，本應注意前方（包
  括左前、右前、正前方）車輛行車狀況，以便隨時採取減速、
  停止或閃避等必要之安全措施，被告卻疏於遵守前述規定，逕
  自前進，終因煞停不及而與告訴人之腳踏車擦撞，致腳踏車倒
  地後，告訴人受有頭部外傷及左手擦傷之傷害，被告自有過失
  ，且其過失行為與告訴人受傷之結果有相當因果關係。
(四)腳踏車屬道路交通安全規則第6條第1款所定之慢車，依該規則
  第124條第2項前段、第3 項規定，慢車應在劃設之慢車道上靠
  右順序行駛，在未劃設慢車道之道路，應靠右側路邊行駛。又
  慢車不得侵入快車道或人行道行駛，並不得在禁止穿越地段穿
  越道路。本件告訴人欲由五常街前往農安街，本應靠右側路邊
  向北行駛，並須待行至行人穿越道時，方得橫越建國北路，且
  不論第1、2車道路面是否有「禁行機車」之標示，均不得駛入
  該二車道。而當時第四車道雖遭施工車輛佔用（參臺北市政府
  警察局交通大隊93年7月23日北市警交大四字第09364412100號
  函所附現場照片第1、2張），但告訴人仍得沿第三車道行徑，
  並無駛入第二車道之必要。則告訴人當時既無不能靠右行駛之
  情事，竟擅入被告行徑之第2 車道，其就本件車禍之發生亦與
  有過失，然仍不能據此解免被告疏失之責，應予敘明。
(五)告訴人乙○○指稱：告訴人因本件車禍受有頭部瘀血、左手、
  腰部擦傷等傷害，並導致頭部積水而開刀。然告訴人除確受有
  頭部外傷及左手擦傷（已詳述於前）外，並無證據顯示其另受
  有腰部擦傷。至於頭部積水部分：(1)馬偕紀念醫院93年 5月21
  日馬院醫外字第93157 1號函函覆：「病患乙○○...... 於92
  年3月8日於本院急診就醫，主訴車禍跌倒、背痛，接受頭部Ｘ
  光及背部腰椎Ｘ光檢查，結果頭部Ｘ光無明顯異常，病患於9
  時44分至本院就醫，經治療、檢查後認為無需要立即再處理之
  症候，且症狀已改善，於下午15時50分離院。病患於 92年3月
  10日及92年 3月17日在門診追蹤，當時主訴頭痛及背痛，隨後
  於92年 7月10日至門診開立甲種診斷證明書，並主訴頭暈。頭
  部外傷之後可能產生頭痛、頭暈之後遺症，原因為頭部撞擊後
  之腦循環障礙或細胞損傷。」。(2)馬偕紀念醫院93年 8月23日
  馬院醫外字第932556號函函覆：「病患乙○○....... 於92年
  3月8日因車禍造成輕微頭部外傷，在本院急診診治，當時頭部
  Ｘ片並無顱骨骨折，也無明顯傷口。」。(3)行政院國軍退除役
  官兵輔導委員會臺北榮民總醫院（下稱臺北榮民總醫院）92年
  6 月24日診斷證明書內之症狀欄記載：「頭暈，步態不穩。」
  ，診斷欄則記載：「常壓性水腦症。右側椎動脈及鎖骨動脈中
  高度狹窄。」。(4)臺北榮民總醫院93年1月2日北總企字第0920
  014807 號函函覆：「病患乙○○於92年4月24日至本院神經內
  科門診，根據病歷記載，主訴步態異常及記憶不好約一星期；
  腦部電腦斷層檢查，疑為常壓性水腦症，故於92年6月8日入院
  接受進一步檢查。入院後磁振造影及RISA檢查，均懷疑為常壓
  性水腦症及動脈狹窄，無法判定與92年3月8日之外傷有無直接
  關係。」。(5)前述臺北榮民總醫院函檢附之資料中，92年 6月
  12日之病程紀錄：「病患乙○○先生因右側股鎖骨下動脈及右
  側椎動脈高度狹窄，導致頭暈等症狀，須接受動脈內支架置入
  治療。」（偵卷第68頁）病歷紀錄內之住院診斷證明書中症狀
  欄記載：「頭暈、步態不穩。」診斷欄記載：「右鎖骨下動脈
  狹窄行支架製入術，右腿週遭神經病變。」。(6)依前述函文資
  料觀之，告訴人於92年3月8日即本件車禍發生後被送往馬偕紀
  念醫院急診，經該院醫師診斷結果，其頭部雖受有輕微外傷，
  但並未發現其他傷害；至同年 4月24日前往臺北榮民總醫院就
  診時，該院醫師診斷為常壓性水腦症，經進一步檢查後，更發
  現右側椎動脈及鎖骨動脈中高度狹窄之情形，且告訴人頭暈、
  步態不穩之症狀，主因乃動脈狹窄及其後接受支架置入術所導
  致。常壓性水腦症之臨床症狀雖為步態不穩，但此種病症是一
  種好發於老人之病症，其腦室增大並有病徵，但顱內壓力卻為
  正常值，大部分原因不明，為原發性常壓性水腦症，少數可追
  溯病因的有腦部受傷、出血、腫瘤或感染等，告訴人於92年3
  月8 日被送往馬偕紀念醫院就診時曾拍攝頭部Ｘ光，則該院醫
  師當時既未發現告訴人腦部有受損之情形，尚難認為被告之常
  壓性水腦症乃本件車禍所致。又動脈狹窄之形成，乃長年脂肪
  堆積於動脈血管壁所致，並非一次撞擊可造成。由此可見，告
  訴人所患常壓性水腦症、右側椎動脈及鎖骨動脈中高度狹窄等
  症狀，均不能判定為本次車禍所致，告訴人前述指述尚乏依據
  。
(六)綜上所述，本件證據明確，被告犯行已堪認定，應依法論科。
二論罪科刑之依據：被告甲○○因過失行為致告訴人乙○○頭部
  淤傷及左手擦傷，犯刑法第284條第1項前段過失傷害罪。汽車
  駕駛人在快車道依規定駕車行駛，因行人或慢車不依規定，擅
  自進入快車道，而致人受傷或死亡，依法應負刑事責任者，減
  輕其刑，道路交通管理處罰條例第86條第2 項定有明文。被告
  原在快車道依規定駕車行駛，因告訴人騎乘腳踏車，未依規定
  在未劃設慢車道之道路靠右側路邊行駛，並侵入快車道，而致
  告訴人受傷等事實，已如前述，自應依本條規定減輕其刑。又
  被告於車禍發生後，其犯情未被有偵查犯罪職權之公務員發現
  前，即向據報趕赴現場處理之臺北市政府警察局中山分局警員
  楊傳廣坦承為其駕車肇事之事實，有證人楊傳廣於本院審理時
  稱，被告當時有在現場，並於其詢問「這部車是誰的」時，拿
  出證件交予證人等語可證。證人雖另證稱，不記得被告是否有
  向其自稱是肇事者，然被告既於現場等待警員抵達，並於證人
  詢問時主動出示證件，顯有向其坦承駕車肇事之意思，合於自
  首之要件，應依刑法第62條前段規定，減輕其刑，並遞減之。
  本院審酌被告過失情節極輕微，其雖願意賠償告訴人，但因告
  訴人索求金額30萬元過高而無法和解，及告訴人與有過失等一
  切情狀，量處如主文所示之刑，並諭知易服勞役之折算標準。
三適用之法條：刑事訴訟法第299條第1項前段，刑法第284條第1
  項前段、第62條前段、第42條第2 項，道路交通事故管理處罰
  條例第86條第2項，罰金罰鍰提高標準條例第1條前段、第2 條
  。
本案經檢察官蘇維達到庭執行職務
中　　華　　民　　國　　94　　年　 　2 　　月　　5　　日
　　　　　　　　　刑事第十五庭  審判長法  官　  周祖民
                                      法  官    黃雅君
                                      法  官    邱蓮華
以上正本證明與原本無異。
如不服本判決，應於判決送達後10日內，向本院提出上訴狀。
                                      書記官    王黎輝
中　　華　　民　　國　　94　　年　 　2 　　月　　5　　日
